臺灣高雄地方法院刑事判決　　　　　　　100年度訴字第434號
公　訴　人　臺灣高雄地方法院檢察署檢察官
被　　　告　顏阮彩霞
　　　　　　阮林錦子
共　　　同
選任辯護人　吳春生律師
　　　　　　蔡念辛律師
　　　　　　張景堯律師
上列被告等因偽造文書等案件，經檢察官提起公訴（99年度調偵
字第269 號），本院判決如下：
    主  文
顏阮彩霞犯如附表一至三所示之罪，各處如附表一至三所示之刑
。應執行有期徒刑肆年，如易科罰金，以新臺幣壹仟元折算壹日
。
阮林錦子無罪。
    事  實
一、顏阮彩霞明知自己經濟狀況不佳，且前因遭人倒會而在外積
    欠債務，竟意圖為自己不法所有，而基於行使偽造準私文書
    及詐欺取財之犯意，召集民間互助會並自任會首，並利用一
    般民間互助會員多半彼此互不熟識又多未到場參與競、開標
    之機會，冒用不知情會員之名義投標並據以行使，因而詐取
    其他活會會員繳交之活會會款，其以上開方式分別行使偽造
    準私文書及詐欺取財之行為如下：
  (一)自民國95年7 月5 日起，在其位於高雄市仁武區烏林里南昌
    巷299 號（起訴書誤載為265 號）之住處召集如附表一所示
    之合會（下稱A 合會，互助會期、標金、底標、會員數、投
    標方式、開標日期均詳如附表一所示），並招募林進山（已
    歿）、黃靖雲、簡和興、王蔡阿裙（以「蔡阿琴」之名義）
    等人為會員。詎顏阮彩霞竟分別於如附表一所示時間，冒用
    如附表一所示被冒標人名義，在空白紙上記載如附表一所示
    之標息並偽造如附表一所示之被冒標人署押而偽造投標單，
    旋持以行使參與競標而得標，致使未得標之其他活會會員均
    誤信如附表一所示各該會期，係由如附表一所示之被冒標人
    得標，顏阮彩霞並向如附表一所示之被冒標人謊稱係由A 合
    會之其他會員得標，以此詐術致使上開活會會員及如附表一
    所示被冒標人均陷於錯誤，而分別交付扣除冒標標息金額之
    活會會款予顏阮彩霞，顏阮彩霞因此詐得如附表一所示之金
    額共新臺幣（下同）5,759,800元（起訴書誤載為5,669,700
    元，應予更正），足生損害於如附表一所示之林進山、簡和
    興、王蔡阿裙等被冒標之會員及黃靖雲等活會會員。
  (二)顏阮彩霞復自96年4 月5 日起，在其上開住處召集如附表二
    所示之合會（下稱B 合會，互助會期、標金、底標、會員數
    、投標方式、開標日期均詳如附表二所示），並招募丁振明
    、魏劉碧蓮（以「碧蓮」之名義）等人為會員。詎顏阮彩霞
    竟分別於如附表二所示時間，冒用如附表二所示被冒標人名
    義，在空白紙上記載如附表二所示之標息並偽造如附表二所
    示之被冒標人署押而偽造投標單，旋持以行使參與競標而得
    標，致使未得標之其他活會會員均誤信如附表二所示各該會
    期，係由如附表二所示之被冒標人得標，顏阮彩霞並向如附
    表二所示之被冒標人謊稱係由B 合會之其他會員得標，以此
    詐術致使上開活會會員及如附表二所示被冒標人均陷於錯誤
    ，而分別交付扣除冒標標息金額之活會會款予顏阮彩霞，顏
    阮彩霞因此詐得如附表二所示之金額共6,214,900 元（起訴
    書誤載為6,427,500 元，應予更正），足生損害於如附表二
    所示之被冒標會員及丁振明、魏劉碧蓮等活會會員。
  (三)顏阮彩霞再自97年4 月20日起，在其上開住處召集如附表三
    所示之合會（下稱C 合會，互助會期、標金、底標、會員數
    、投標方式、開標日期均詳如附表三所示），並招募黃靖雲
    、魏劉碧蓮（以「碧蓮」之名義）等人為會員。詎顏阮彩霞
    竟分別於如附表三所示時間，冒用如附表三所示被冒標人名
    義，在空白紙上記載如附表三所示之標息並偽造如附表三所
    示之被冒標人署押而偽造投標單，旋持以行使參與競標而得
    標，致使未得標之其他活會會員均誤信如附表三所示各該會
    期，係由如附表三所示之被冒標人得標，顏阮彩霞並向如附
    表三所示之被冒標人謊稱係由C 合會之其他會員得標，以此
    詐術致使上開活會會員及如附表三所示被冒標人均陷於錯誤
    ，而分別交付扣除冒標標息金額之活會會款予顏阮彩霞，顏
    阮彩霞因此詐得如附表三所示之金額共1,121,700 元（起訴
    書誤載為1,108,700 元，應予更正），足生損害於如附表三
    所示之被冒標會員及黃靖雲、魏劉碧蓮等活會會員。
二、嗣顏阮彩霞自覺已無法繼續維持會務，乃於98年10月5 日至
    98年12月1日間某日將上開A、B、C合會宣布止會，並向各會
    員坦承其有前述冒標之情，至此林進山等人及其他遭冒標之
    會員及活會會員始知受騙。
三、案經林進山、黃靖雲、簡和興、王蔡阿裙、丁振明、魏劉碧
    蓮訴由臺灣高雄地方法院檢察署檢察官偵查起訴。
    理  由
壹、證據能力部分：
    被告以外之人於審判外之陳述，雖不符同法第159 條之1 至
    第159 條之4 之規定，但經當事人於審判程序同意作為證據
    ，法院審酌該言詞陳述或書面陳述作成時之情況，認為適當
    者，亦得為證據，同法第159 條之5 第1 項定有明文。本判
    決所引用之傳聞證據，均經本院依法踐行調查證據程序，當
    事人於審判程序亦同意作為證據，本院審酌證據資料作成時
    之情況，並無違法不當及證明力明顯過低之瑕疵，且無依法
    應排除其證據能力之情形，認以之作為證據應屬適當，故有
    證據能力。
貳、實體部分：
一、有罪部分：
  (一)上開犯罪事實，業經被告顏阮彩霞坦承不諱，核與告訴人林
    進山、黃靖雲、簡和興、王蔡阿裙、丁振明、魏劉碧蓮所指
    訴之情節大致相符，並有A、B、C 合會會單影本、會單明細
    表、部分被冒標會員同意不為追究之證明書各1 份在卷可參
    （見本院二卷第53至55頁、偵一卷第8頁、偵二卷第201至20
    4 頁），足認被告顏阮彩霞上開任意性之自白核與事實相符
    ，堪予採信。從而，本件事證明確，被告顏阮彩霞所犯行使
    偽造準私文書、詐欺取財犯行，均堪認定，應依法論科。
  (二)論罪科刑：
  1.按互助會投標單，因僅記載姓名及一定之金額，如徒憑該標
    單之內容觀之，殊不能明瞭其用意何在，必須依習慣或特約
    ，始足以表示該金額係標取會款之利息，該姓名係標取會款
    之會員，而足以表示一定用意之證明，故該等投標單並非刑
    法第210 條之私文書，而係同法第220 條、第210 條以文書
    論之準私文書（最高法院87年度台非字第12號判決意旨參照
    ）。查本件之投標單上均僅記載被冒標人之姓名及標息金額
    乙情，業為被告顏阮彩霞供明在卷（見本院二卷第95頁），
    揆諸上開說明，堪認前述投標單係依互助會之習慣，以記載
    投標者及標息金額之方式，使人知悉係各該會員用以表示競
    標及標取會款之證明者，則該等投標單自屬刑法第220 條第
    1 項之準文書至明。
  2.故核被告顏阮彩霞所為，係犯刑法第216 條、第220條第1項
    、第210 條之行使偽造準私文書罪，以及同法第339條第1項
    之詐欺取財罪。又被告顏阮彩霞在投標單上記載如附表一至
    三所示之標息並偽造如附表一至三所示之被冒標人署押之行
    為，係偽造準私文書行為之部分行為，又被告顏阮彩霞偽造
    準私文書後復持以行使，其偽造準私文書之低度行為應為行
    使之高度行為所吸收，均不另論罪。另被告顏阮彩霞所犯如
    附表一至三所示之各該詐欺取財犯行，均係以一冒標行為，
    同時詐取多人之財物，均為一行為同時觸犯數罪名，均屬同
    種想像競合犯，應各從同一重之詐欺取財罪處斷。又被告顏
    阮彩霞為詐取合會會款而冒標，並於冒標後即緊密實行詐取
    會款，雖其冒標之時地與詐取會款之時地，在自然意義上固
    非完全一致，然二者仍有部分合致，且犯罪目的單一，依一
    般社會通念，認應評價為一罪方符合刑罰公平原則，如予數
    罪併罰，反有過度處罰之虞，與人民法律感情亦未契合；是
    於牽連犯廢除後，適度擴張一行為概念，認此情形係為一行
    為觸犯數罪名之想像競合犯，方屬適當，因此被告顏阮彩霞
    各次冒標後，接續向各活會會員詐取會款，屬想像競合犯，
    應從重各論以一行使偽造準私文書罪。至被告所犯如附表一
    至三所示之數罪，犯意各別，行為互異，應予分論併罰。
  3.爰審酌被告顏阮彩霞經濟狀況不佳，為圖填補其先前因遭他
    人積欠會款所生之財務漏洞及己身週轉之便利，竟利用各會
    員長期以來之信賴，基於詐取會款之意圖而召集本件之互助
    會，伺機以偽造被冒標人名義投標單之方式分別詐得金額各
    為2、30萬元不等之會款，總計詐取款項高達13,096,400 元
    之多，致使告訴人等、其他被冒標之會員及其餘活會會員均
    受有非屬輕微之財產損害，所為實無足取；惟念被告顏阮彩
    霞犯後尚知坦承犯行，態度尚佳，且無前科，本院並審酌其
    於事發後復積極與各該受害會員協調並賠償其等所受損失，
    迄今已與告訴人林進山之子林鋐翔、王蔡阿裙、丁振明、魏
    劉碧蓮均達成庭外和解，並且已陸續償還各該受害會員總計
    4,619,325 元等情，有被告顏阮彩霞所呈其與告訴人林進山
    之子林鋐翔、王蔡阿裙、丁振明、魏劉碧蓮之和解書、互助
    會活會會腳和解金額表、互助會各會和解金額總表、本票影
    本、匯款回條影本、分期償還受害會員之簽收單等件在卷足
    憑（見本院二卷第47至50、117至186頁），另其亦已償還告
    訴人黃靖雲、簡和興部分款項，惟因彼此就償還總金額未能
    取得共識致無法達成和解等節，暨考量其犯罪之動機、手段
    、各次詐得金額之多寡等一切情狀，分別量處如附表一至三
    所示之刑，並諭知如附表一至三所示之易科罰金折算標準。
    又被告顏阮彩霞所犯如附表一編號1所示犯行，係於96年4月
    24 日前所犯，經核符合中華民國九十六年罪犯減刑條例第2
    條第1 項第3 款之規定，爰依法減刑為2 分之1 ，並諭知如
    附表一編號1 所示易科罰金之折算標準。再審酌被告顏阮彩
    霞所犯上開各罪，其犯罪時間集中在96年至98年間，且犯罪
    手法類似，如以實質累加之方式定應執行刑，則處罰之刑度
    顯將超過其行為之不法內涵，而違反罪責原則，及考量因生
    命有限，刑罰對被告造成之痛苦程度，係隨刑度增加而生加
    乘效果，而非以等比方式增加，是則以隨罪數增加遞減其刑
    罰之方式，當足以評價被告行為之不法性之法理（即多數犯
    罪責任遞減原則），爰定被告顏阮彩霞之應執行刑如主文所
    示，併諭知如主文所示之易科罰金折算標準，以示懲儆。末
    查，被告顏阮彩霞所偽造之投標單早已於開標後即經丟棄，
    業據被告顏阮彩霞於本院審理中供承在卷（見本院二卷第10
    4 頁背面），審之被告顏阮彩霞所言核與一般互助會運行之
    模式相符，且距今復已有數年光景，應可認該等投標單確均
    已滅失，則被告顏阮彩霞於偽造之投標單上所偽造被冒標人
    名義之署押亦應隨之滅失，爰不依刑法第38條第1 項第2 款
    、第219 條之規定宣告沒收，附此敘明。
二、無罪部分：
  (一)公訴意旨略以：被告阮林錦子與同案被告顏阮彩霞為母女關
    係，竟共同意圖為自己不法所有，而基於行使偽造準私文書
    及詐欺取財之犯意聯絡，由顏阮彩霞擔任會首，分別自95年
    7月5日、96年4月5日、97年4 月20日起，在顏阮彩霞之上開
    住處共同召集上開A、B、C 合會，而利用該等合會會員多半
    彼此互不熟識又多未到場參與競、開標之機會，由顏阮彩霞
    分別於如附表一至三所示時間，冒用如附表一所示被冒標人
    名義，在空白紙上記載如附表一至三所示之標息並偽造如附
    表一至三所示之被冒標人署押而偽造投標單，旋持以行使參
    與競標而得標，致使未得標之其他活會會員均誤信如附表一
    至三所示各該會期，係由如附表一所示之被冒標人得標，顏
    阮彩霞並向如附表一至三所示之被冒標人各謊稱係由A、B、
    C 合會之其他會員得標，以此詐術致使上開活會會員及如附
    表一至三所示被冒標人均陷於錯誤，而分別交付扣除冒標標
    息金額之活會會款予顏阮彩霞，顏阮彩霞因此詐得如附表一
    至三所示之金額，足生損害於上述被冒標之會員及其他活會
    會員，因認被告阮林錦子涉有刑法第216 條、第220條第1項
    、第210 條之行使偽造準私文書罪，以及同法第339條第1項
    之詐欺取財罪嫌云云。
  (二)按被告未經審判證明有罪確定前，推定其為無罪；犯罪事實
    ，應依證據認定之，無證據不得認定犯罪事實。又不能證明
    被告犯罪或其行為不罰者，應諭知無罪之判決，刑事訴訟法
    第154 條、第301 條第1 項分別定有明文。次按事實之認定
    ，應憑證據，如未能發現相當證據，或證據不足以證明，自
    不能以推測或擬制之方法，為裁判基礎；且認定不利於被告
    之事實須依積極證據，苟積極證據不足為不利於被告事實之
    認定時，即應為有利於被告之認定；另認定犯罪事實所憑之
    證據，雖不以直接證據為限，間接證據亦包括在內，然而無
    論直接證據或間接證據，其為訴訟上之證明，須於通常一般
    之人均不致有所懷疑，而得確信其為真實之程度者，始得據
    為有罪之認定，倘其證明尚未達到此一程度，而有合理之懷
    疑存在而無從使事實審法院得有罪之確信時，即應由法院為
    諭知被告無罪之判決；再告訴人之告訴，係以使被告受刑事
    訴追為目的，是其陳述是否與事實相符，仍應調查其他證據
    以資審認（最高法院40 年台上字第86號、30年台上字第816
    號、76年台上字第4986號、52年台上字第1300號分別著有判
    例參照）。
  (三)公訴意旨認被告阮林錦子涉有共同行使準私文書、詐欺取財
    犯行，無非係以告訴人於偵查中之指訴為其主要論據。訊以
    被告阮林錦子堅詞否認有何共同行使準私文書、詐欺取財犯
    行，辯稱：伊就顏阮彩霞冒標之情事完全不知情，且伊雖曾
    代替顏阮彩霞主持過1 次互助會，但伊主持之該互助會係上
    述ABC合會以外之互助會，該互助會已經結束等語。
  (四)經查：
  1.告訴人林進山、黃靖雲、丁振明雖均於偵查中指訴：曾看過
    被告阮林錦子主持過顏阮彩霞所起的會等語，而告訴人王蔡
    阿裙更於偵查中指稱：曾看過被告阮林錦子主持過A 合會，
    但不記得日期及何次開標等語，惟被告阮林錦子既已否認有
    何主持過上述A、B、C 合會開標之情事，而證人即共同被告
    顏阮彩霞亦於本院審理中具結證稱：伊自86年起就開始招會
    ，伊的會腳都是自80幾年就固定跟伊的人，被告阮林錦子於
    開標時很少會在場，很久以前曾經有1 次因伊帶紅磚去臺東
    趕不回來，所以打電話跟被告阮林錦子說伊趕不回來，被告
    阮林錦子就有幫伊開過那1 次會，但那是之前已經結束的會
    ，不是本件A、B、C 合會等語（見本院二卷第94至95頁），
    參以告訴人等既始終無法明確指出被告阮林錦子係主持過A
    、B、C合會中何次會期之開標程序，復觀諸卷內亦無除告訴
    人等之指訴以外之其他佐證足資證實被告阮林錦子確有代替
    顏阮彩霞主持過上開A、B、C 合會之情，從而，已難僅憑告
    訴人等上開不明確之指訴遽認被告阮林錦子確曾代替顏阮彩
    霞主持過上述A、B、C 合會之開標。
  2.況且，綜認告訴人等所指訴被告阮林錦子主持A、B、C 合會
    開標之情屬實，然告訴人既未明確指訴被告阮林錦子所主持
    者係何次會期，實無從證實被告阮林錦子所主持之該次會期
    ，即係如附表一至三所示各該會員遭顏阮彩霞冒標之會期，
    復無證據顯示被告阮林錦子有何利用其主持開標之際，以與
    顏阮彩霞相同之手法冒標之情況；況衡以被告阮林錦子僅係
    於顏阮彩霞無法開標之際代為主持合會程序，次數應非甚多
    ，且其與顏阮彩霞雖係母女關係，但未同居共財等情，復經
    證人顏阮彩霞於本院審理中證述明確（見本院二卷第92頁）
    ，是被告阮林錦子亦未必了解顏阮彩霞實係以冒標之方式維
    繫合會進行之狀況，自不能單憑被告阮林錦子曾主持過合會
    開標乙節，即認定其有何與顏阮彩霞共犯本件行使偽造準私
    文書及詐欺取財犯行之犯意聯絡及行為分擔。
  3.綜上所述，檢察官所指之證據既無法證明被告阮林錦子與顏
    阮彩霞就本件行使偽造準私文書及詐欺取財犯行有何犯意聯
    絡及行為分擔，自難遽以上開罪責相繩，檢察官認被告阮林
    錦子所涉前述犯嫌所憑之證據，尚無從說服本院達於通常一
    般之人均不致有所懷疑，而得確信其為真實之程度，自屬不
    能證明被告阮林錦子犯罪，爰依前開之說明，自應為被告阮
    林錦子無罪之諭知。
據上論斷，應依刑事訴訟法第299條第1項前段、第301條第1項前
段，刑法第216條、第220條第1項、第210條、第339條第1項、第
55條、第51條第5 款、第41條第1 項前段、第8 項，刑法施行法
第1條之1，中華民國九十六年罪犯減刑條例第2 條第1項第3款、
第7 條、第11條，判決如主文。
本案經檢察官朱華君到庭執行職務。
中    華    民    國   100    年    12    月    27    日
                  刑事第十五庭  審判長法  官  莊珮君
                                      法  官  王俊彥
                                      法  官  許勻睿
以上正本證明與原本無異。
如不服本判決應於收受送達後10日內向本院提出上訴書狀，並應
敘述具體理由；如未敘述上訴理由者，應於上訴期間屆滿後20日
內向本院補提理由書（均須按他造當事人之人數附繕本）「切勿
逕送上級法院」。
中    華    民    國   100    年    12    月    27    日
                                      書記官  王芷鈴
 ┌────────────────────────────────────────────┐
 │附表一（A合會）                                                                         │
 ├────────────────────────────────────────────┤
 │自95年7月5日起至99年3月5日止，每會新臺幣（下同）10,000元，採內標制（每次開標後，活會會員│
 │繳納所約定會款10,000元，須扣除當次標息之金額，會首及死會會員每期則繳納約定之會款10,000元│
 │），每4個月之20號加會1次，會首加會員共56會。                                            │
 ├──┬─────┬─────┬────┬─────┬──────────┬───────┤
 │編號│被冒標會員│冒標時間  │標金    │被詐欺之活│詐得之合會金        │宣告刑        │
 │    │          │(民國)    │(新臺幣)│會人數    │(新臺幣)            │              │
 ├──┼─────┼─────┼────┼─────┼──────────┼───────┤
 │ 1  │林進山    │96年4月5日│1,700元 │56－12＋1 │45×(10,000元－1,700│顏阮彩霞犯行使│
 │    │（告訴人）│(第12會期)│        │＋0＝45   │元)=373,500 元      │偽造準私文書罪│
 │    │          │          │        │          │                    │，處有期徒刑肆│
 │    │          │          │        │          │                    │月，如易科罰金│
 │    │          │          │        │          │                    │，以新臺幣壹仟│
 │    │          │          │        │          │                    │元折算壹日，減│
 │    │          │          │        │          │                    │為有期徒刑貳月│
 │    │          │          │        │          │                    │，如易科罰金，│
 │    │          │          │        │          │                    │以新臺幣壹仟元│
 │    │          │          │        │          │                    │折算壹日。    │
 ├──┼─────┼─────┼────┼─────┼──────────┼───────┤
 │ 2  │蔡阿琴    │96年5月5日│1,700元 │56－13＋1 │45×(10,000元－1,700│顏阮彩霞犯行使│
 │    │（即告訴人│(第13會期)│        │＋1＝45   │元)=37,3500元       │偽造準私文書罪│
 │    │王蔡阿裙）│          │        │          │                    │，處有期徒刑肆│
 │    │          │          │        │          │                    │月，如易科罰金│
 │    │          │          │        │          │                    │，以新臺幣壹仟│
 │    │          │          │        │          │                    │元折算壹日。  │
 ├──┼─────┼─────┼────┼─────┼──────────┼───────┤
 │ 3  │阿雪      │96年6月5日│1,700元 │56－14＋1 │45×(10,000元－1,700│顏阮彩霞犯行使│
 │    │          │(第14會期)│        │＋2＝45   │元)=373,500元       │偽造準私文書罪│
 │    │          │          │        │          │                    │，處有期徒刑肆│
 │    │          │          │        │          │                    │月，如易科罰金│
 │    │          │          │        │          │                    │，以新臺幣壹仟│
 │    │          │          │        │          │                    │元折算壹日。  │
 ├──┼─────┼─────┼────┼─────┼──────────┼───────┤
 │ 4  │阿丹      │96年6月20 │1,700元 │56－15＋1 │45×(10,000元－1,700│顏阮彩霞犯行使│
 │    │          │日        │        │＋3＝45   │元)=373,500元       │偽造準私文書罪│
 │    │          │(第15會期)│        │          │                    │，處有期徒刑肆│
 │    │          │          │        │          │                    │月，如易科罰金│
 │    │          │          │        │          │                    │，以新臺幣壹仟│
 │    │          │          │        │          │                    │元折算壹日。  │
 ├──┼─────┼─────┼────┼─────┼──────────┼───────┤
 │ 5  │林玉葉    │96年9月5日│1,600元 │56－18＋1 │43×(10,000元－1,600│顏阮彩霞犯行使│
 │    │          │(第18會期)│        │＋4＝43   │元)=361,200 元      │偽造準私文書罪│
 │    │          │          │        │          │                    │，處有期徒刑肆│
 │    │          │          │        │          │                    │月，如易科罰金│
 │    │          │          │        │          │                    │，以新臺幣壹仟│
 │    │          │          │        │          │                    │元折算壹日。  │
 ├──┼─────┼─────┼────┼─────┼──────────┼───────┤
 │ 6  │洪月圓    │96年10月5 │1,500元 │56－19＋1 │43×(10,000元－1,500│顏阮彩霞犯行使│
 │    │          │日        │        │＋5＝43   │元)=365,500 元      │偽造準私文書罪│
 │    │          │(第19會期)│        │          │                    │，處有期徒刑肆│
 │    │          │          │        │          │                    │月，如易科罰金│
 │    │          │          │        │          │                    │，以新臺幣壹仟│
 │    │          │          │        │          │                    │元折算壹日。  │
 ├──┼─────┼─────┼────┼─────┼──────────┼───────┤
 │ 7  │簡和興    │96年11月5 │1,500元 │56－21＋1 │42×(10,000元－1,500│顏阮彩霞犯行使│
 │    │（告訴人）│日        │        │＋6＝42   │元)=357,000 元      │偽造準私文書罪│
 │    │          │(第21會期)│        │          │                    │，處有期徒刑肆│
 │    │          │          │        │          │                    │月，如易科罰金│
 │    │          │          │        │          │                    │，以新臺幣壹仟│
 │    │          │          │        │          │                    │元折算壹日。  │
 ├──┼─────┼─────┼────┼─────┼──────────┼───────┤
 │ 8  │信吉      │97年1月5日│1,700元 │56－23＋1 │41×(10,000元－1,700│顏阮彩霞犯行使│
 │    │          │(第23會期)│        │＋7＝41   │元)=340,300 元      │偽造準私文書罪│
 │    │          │          │        │          │                    │，處有期徒刑肆│
 │    │          │          │        │          │                    │月，如易科罰金│
 │    │          │          │        │          │                    │，以新臺幣壹仟│
 │    │          │          │        │          │                    │元折算壹日。  │
 ├──┼─────┼─────┼────┼─────┼──────────┼───────┤
 │ 9  │佩琪      │97年2月5日│1,800元 │56－24＋1 │41×(10,000元－1,800│顏阮彩霞犯行使│
 │    │          │(第24會期)│        │＋8＝41   │元)=336,200 元      │偽造準私文書罪│
 │    │          │          │        │          │                    │，處有期徒刑肆│
 │    │          │          │        │          │                    │月，如易科罰金│
 │    │          │          │        │          │                    │，以新臺幣壹仟│
 │    │          │          │        │          │                    │元折算壹日。  │
 ├──┼─────┼─────┼────┼─────┼──────────┼───────┤
 │ 10 │許沈瓜    │97年2月20 │1,800元 │56－25＋1 │41×(10,000元－1,800│顏阮彩霞犯行使│
 │    │          │日        │        │＋9＝41   │元)=336,200 元      │偽造準私文書罪│
 │    │          │(第25會期)│        │          │                    │，處有期徒刑肆│
 │    │          │          │        │          │                    │月，如易科罰金│
 │    │          │          │        │          │                    │，以新臺幣壹仟│
 │    │          │          │        │          │                    │元折算壹日。  │
 ├──┼─────┼─────┼────┼─────┼──────────┼───────┤
 │ 11 │月好      │97年3月5日│1,700元 │56－26＋1 │41×(10,000元－1,700│顏阮彩霞犯行使│
 │    │          │(第26會期)│        │＋10＝41  │元)=340,300 元      │偽造準私文書罪│
 │    │          │          │        │          │                    │，處有期徒刑肆│
 │    │          │          │        │          │                    │月，如易科罰金│
 │    │          │          │        │          │                    │，以新臺幣壹仟│
 │    │          │          │        │          │                    │元折算壹日。  │
 ├──┼─────┼─────┼────┼─────┼──────────┼───────┤
 │ 12 │鳳琴      │97年6月5日│1,700元 │56－29＋1 │39×(10,000元－1,700│顏阮彩霞犯行使│
 │    │          │(第29會期)│        │＋11＝39  │元)=323,700 元      │偽造準私文書罪│
 │    │          │          │        │          │                    │，處有期徒刑肆│
 │    │          │          │        │          │                    │月，如易科罰金│
 │    │          │          │        │          │                    │，以新臺幣壹仟│
 │    │          │          │        │          │                    │元折算壹日。  │
 ├──┼─────┼─────┼────┼─────┼──────────┼───────┤
 │ 13 │阿麗      │97年6月20 │1,800元 │56－30＋1 │39×(10,000元－1,800│顏阮彩霞犯行使│
 │    │          │日        │        │＋12＝39  │元)=319,800 元      │偽造準私文書罪│
 │    │          │(第30會期)│        │          │                    │，處有期徒刑肆│
 │    │          │          │        │          │                    │月，如易科罰金│
 │    │          │          │        │          │                    │，以新臺幣壹仟│
 │    │          │          │        │          │                    │元折算壹日。  │
 ├──┼─────┼─────┼────┼─────┼──────────┼───────┤
 │ 14 │福源      │97年7月5日│1,800元 │56－31＋1 │39×(10,000元－1,800│顏阮彩霞犯行使│
 │    │          │(第31會期)│        │＋13＝39  │元)=319,800 元      │偽造準私文書罪│
 │    │          │          │        │          │                    │，處有期徒刑肆│
 │    │          │          │        │          │                    │月，如易科罰金│
 │    │          │          │        │          │                    │，以新臺幣壹仟│
 │    │          │          │        │          │                    │元折算壹日。  │
 ├──┼─────┼─────┼────┼─────┼──────────┼───────┤
 │ 15 │阿花      │97年8月5日│1,800元 │56－32＋1 │39×(10,000元－1,800│顏阮彩霞犯行使│
 │    │          │(第32會期)│        │＋14＝39  │元)=319,800 元      │偽造準私文書罪│
 │    │          │          │        │          │                    │，處有期徒刑肆│
 │    │          │          │        │          │                    │月，如易科罰金│
 │    │          │          │        │          │                    │，以新臺幣壹仟│
 │    │          │          │        │          │                    │元折算壹日。  │
 ├──┼─────┼─────┼────┼─────┼──────────┼───────┤
 │ 16 │阿香      │97年12月5 │2,000元 │56－37＋1 │35×(10,000元－2,000│顏阮彩霞犯行使│
 │    │          │日        │        │＋15＝35  │元)=280,000 元      │偽造準私文書罪│
 │    │          │(第37會期)│        │          │                    │，處有期徒刑│
 │    │          │          │        │          │                    │月，如易科罰金│
 │    │          │          │        │          │                    │，以新臺幣壹仟│
 │    │          │          │        │          │                    │元折算壹日。  │
 ├──┼─────┼─────┼────┼─────┼──────────┼───────┤
 │ 17 │戴王娼    │98年1月5日│2,400元 │56－38＋1 │35×(10,000元－2,400│顏阮彩霞犯行使│
 │    │          │(第38會期)│        │＋16＝35  │元)=266,000 元      │偽造準私文書罪│
 │    │          │          │        │          │                    │，處有期徒刑│
 │    │          │          │        │          │                    │月，如易科罰金│
 │    │          │          │        │          │                    │，以新臺幣壹仟│
 │    │          │          │        │          │                    │元折算壹日。  │
 ├──┼─────┴─────┴────┴─────┴──────────┴───────┤
 │備註│1.被詐欺之活會人數之計算方式：                                                    │
 │    │  【總會數－得標期數(原應有死會人數)＋該次遭冒標會員人數＋歷次已                  │
 │    │  被冒標活會會員人數】                                                            │
 │    │2.詐得之合會會款之計算方式：                                                      │
 │    │  【被詐欺之活會人數×(會款－標金)】                                              │
 │    │3.共計詐得5,759,800元。                                                           │
 │    │4.死會會員名單，參見本院二卷第53頁。                                              │
 └──┴─────────────────────────────────────────┘
 ┌────────────────────────────────────────────┐
 │附表二（B合會）                                                                         │
 ├────────────────────────────────────────────┤
 │自96年4月5日起至99年10 月5日止，每會新臺幣（下同）10,000元，採內標制（每次開標後，活會會│
 │員繳納所約定會款10,000元，須扣除當次標息之金額，會首及死會會員每期則繳納約定之會款10,000│
 │元），每4個月之20號加會1次，會首加會員共53會。                                          │
 ├──┬─────┬─────┬────┬─────┬──────────┬───────┤
 │編號│被冒標會員│冒標時間  │標金    │詐收活會人│詐得之合會金        │宣告刑        │
 │    │          │(民國)    │(新台幣)│數        │                    │              │
 ├──┼─────┼─────┼────┼─────┼──────────┼───────┤
 │ 1  │林玉葉    │96年10月5 │1,800元 │53-8+1+0  │46×(10,000元－1,800│顏阮彩霞犯行使│
 │    │          │日        │        │＝46      │元)=377,200元       │偽造準私文書罪│
 │    │          │(第8會期) │        │          │                    │，處有期徒刑肆│
 │    │          │          │        │          │                    │月，如易科罰金│
 │    │          │          │        │          │                    │，以新臺幣壹仟│
 │    │          │          │        │          │                    │元折算壹日。  │
 ├──┼─────┼─────┼────┼─────┼──────────┼───────┤
 │ 2  │淑美      │96年11月20│1,700元 │53-10+1+1 │45×(10,000元－1,700│顏阮彩霞犯行使│
 │    │          │日        │（補充理│＝45      │元)=373,500 元      │偽造準私文書罪│
 │    │          │(第10會期)│由書誤載│          │                    │，處有期徒刑肆│
 │    │          │          │為1,800 │          │                    │月，如易科罰金│
 │    │          │          │元）    │          │                    │，以新臺幣壹仟│
 │    │          │          │        │          │                    │元折算壹日。  │
 ├──┼─────┼─────┼────┼─────┼──────────┼───────┤
 │ 3  │素蓮      │96年12月5 │1,800元 │53-11+1+2 │45×(10,000元－1,800│顏阮彩霞犯行使│
 │    │          │日        │        │＝45      │元)=369,000 元      │偽造準私文書罪│
 │    │          │(第11會期)│        │          │                    │，處有期徒刑肆│
 │    │          │          │        │          │                    │月，如易科罰金│
 │    │          │          │        │          │                    │，以新臺幣壹仟│
 │    │          │          │        │          │                    │元折算壹日。  │
 ├──┼─────┼─────┼────┼─────┼──────────┼───────┤
 │ 4  │鄭錦芳    │97年1月5日│1,800元 │53-12+1+3 │45×(10,000元－1,800│顏阮彩霞犯行使│
 │    │          │(第12會期)│        │＝45      │元)=369,000 元      │偽造準私文書罪│
 │    │          │          │        │          │                    │，處有期徒刑肆│
 │    │          │          │        │          │                    │月，如易科罰金│
 │    │          │          │        │          │                    │，以新臺幣壹仟│
 │    │          │          │        │          │                    │元折算壹日。  │
 ├──┼─────┼─────┼────┼─────┼──────────┼───────┤
 │ 5  │美芳      │97年3月5日│2,000元 │53-14+1+4 │44×(10,000元－2,000│顏阮彩霞犯行使│
 │    │          │(第14會期)│        │＝44      │元)=352,000 元      │偽造準私文書罪│
 │    │          │          │        │          │                    │，處有期徒刑肆│
 │    │          │          │        │          │                    │月，如易科罰金│
 │    │          │          │        │          │                    │，以新臺幣壹仟│
 │    │          │          │        │          │                    │元折算壹日。  │
 ├──┼─────┼─────┼────┼─────┼──────────┼───────┤
 │ 6  │阿友      │97年4月5日│1,800元 │53-16+1+5 │43×(10,000元－1,800│顏阮彩霞犯行使│
 │    │          │(第16會期)│        │=43       │元)=352,600 元      │偽造準私文書罪│
 │    │          │          │        │          │                    │，處有期徒刑肆│
 │    │          │          │        │          │                    │月，如易科罰金│
 │    │          │          │        │          │                    │，以新臺幣壹仟│
 │    │          │          │        │          │                    │元折算壹日。  │
 ├──┼─────┼─────┼────┼─────┼──────────┼───────┤
 │ 7  │劉玉棉    │97年5月5日│2,000元 │53-17+1+6 │43×(10,000元－2,000│顏阮彩霞犯行使│
 │    │          │(第17會期)│        │=43       │元)=344,000 元      │偽造準私文書罪│
 │    │          │          │        │          │                    │，處有期徒刑肆│
 │    │          │          │        │          │                    │月，如易科罰金│
 │    │          │          │        │          │                    │，以新臺幣壹仟│
 │    │          │          │        │          │                    │元折算壹日。  │
 ├──┼─────┼─────┼────┼─────┼──────────┼───────┤
 │ 8  │阿鈴      │97年6月5日│2,000元 │53-18+1+7 │43×(10,000元－2,000│顏阮彩霞犯行使│
 │    │          │(第18會期)│        │=43       │元)=344,000 元      │偽造準私文書罪│
 │    │          │          │        │          │                    │，處有期徒刑肆│
 │    │          │          │        │          │                    │月，如易科罰金│
 │    │          │          │        │          │                    │，以新臺幣壹仟│
 │    │          │          │        │          │                    │元折算壹日。  │
 ├──┼─────┼─────┼────┼─────┼──────────┼───────┤
 │ 9  │進順      │97年7月20 │2,000元 │53-20+1+8 │42×(10,000元－2,000│顏阮彩霞犯行使│
 │    │          │日        │        │=42       │元)=336,000 元      │偽造準私文書罪│
 │    │          │(第20會期)│        │          │                    │，處有期徒刑肆│
 │    │          │          │        │          │                    │月，如易科罰金│
 │    │          │          │        │          │                    │，以新臺幣壹仟│
 │    │          │          │        │          │                    │元折算壹日。  │
 ├──┼─────┼─────┼────┼─────┼──────────┼───────┤
 │ 10 │秋玫      │97年8月5日│2,100元 │53-21+1+9 │42×(10,000元－2,100│顏阮彩霞犯行使│
 │    │          │(第21會期)│        │=42       │元)=331,800 元      │偽造準私文書罪│
 │    │          │          │        │          │                    │，處有期徒刑肆│
 │    │          │          │        │          │                    │月，如易科罰金│
 │    │          │          │        │          │                    │，以新臺幣壹仟│
 │    │          │          │        │          │                    │元折算壹日。  │
 ├──┼─────┼─────┼────┼─────┼──────────┼───────┤
 │ 11 │阿雪      │97年10月5 │2,200元 │53-23+1+10│41×(10,000元－2,200│顏阮彩霞犯行使│
 │    │          │日        │        │=41       │元)=319,800 元      │偽造準私文書罪│
 │    │          │(第23會期)│        │          │                    │，處有期徒刑肆│
 │    │          │          │        │          │                    │月，如易科罰金│
 │    │          │          │        │          │                    │，以新臺幣壹仟│
 │    │          │          │        │          │                    │元折算壹日。  │
 ├──┼─────┼─────┼────┼─────┼──────────┼───────┤
 │ 12 │吳進興    │97年11月20│2,400元 │53-25+1+11│40×(10,000元－2,400│顏阮彩霞犯行使│
 │    │          │日        │        │=40       │元)=304,000 元      │偽造準私文書罪│
 │    │          │(第25會期)│        │          │                    │，處有期徒刑肆│
 │    │          │          │        │          │                    │月，如易科罰金│
 │    │          │          │        │          │                    │，以新臺幣壹仟│
 │    │          │          │        │          │                    │元折算壹日。  │
 ├──┼─────┼─────┼────┼─────┼──────────┼───────┤
 │ 13 │陳香梅    │98年1月5日│2,500元 │53-27+1+12│39×(10,000元－2,500│顏阮彩霞犯行使│
 │    │          │(第27會期)│        │=39       │元)=292,500 元      │偽造準私文書罪│
 │    │          │          │        │          │                    │，處有期徒刑│
 │    │          │          │        │          │                    │月，如易科罰金│
 │    │          │          │        │          │                    │，以新臺幣壹仟│
 │    │          │          │        │          │                    │元折算壹日。  │
 ├──┼─────┼─────┼────┼─────┼──────────┼───────┤
 │ 14 │福章      │98年2月5日│2,500元 │53-28+1+13│39×(10,000元－2,500│顏阮彩霞犯行使│
 │    │          │(第28會期)│        │=39       │元)=292,500 元      │偽造準私文書罪│
 │    │          │          │        │          │                    │，處有期徒刑│
 │    │          │          │        │          │                    │月，如易科罰金│
 │    │          │          │        │          │                    │，以新臺幣壹仟│
 │    │          │          │        │          │                    │元折算壹日。  │
 ├──┼─────┼─────┼────┼─────┼──────────┼───────┤
 │ 15 │翁新雅    │98年5月5日│1,700元 │53-32+1+14│36×(10,000元－1,700│顏阮彩霞犯行使│
 │    │          │(第32會期)│        │=36       │元)=298,800 元      │偽造準私文書罪│
 │    │          │          │        │          │                    │，處有期徒刑│
 │    │          │          │        │          │                    │月，如易科罰金│
 │    │          │          │        │          │                    │，以新臺幣壹仟│
 │    │          │          │        │          │                    │元折算壹日。  │
 ├──┼─────┼─────┼────┼─────┼──────────┼───────┤
 │ 16 │劉福友    │98年6月5日│1,800元 │53-33+1+15│36×(10,000元－1,800│顏阮彩霞犯行使│
 │    │          │(第33會期)│        │=36       │元)=295,200 元      │偽造準私文書罪│
 │    │          │          │        │          │                    │，處有期徒刑│
 │    │          │          │        │          │                    │月，如易科罰金│
 │    │          │          │        │          │                    │，以新臺幣壹仟│
 │    │          │          │        │          │                    │元折算壹日。  │
 ├──┼─────┼─────┼────┼─────┼──────────┼───────┤
 │ 17 │美好      │98年7月20 │1,800元 │53-35+1+16│35×(10,000元－1,800│顏阮彩霞犯行使│
 │    │          │日        │        │=35       │元)=287,000 元      │偽造準私文書罪│
 │    │          │(第35會期)│        │          │                    │，處有期徒刑│
 │    │          │          │        │          │                    │月，如易科罰金│
 │    │          │          │        │          │                    │，以新臺幣壹仟│
 │    │          │          │        │          │                    │元折算壹日。  │
 ├──┼─────┼─────┼────┼─────┼──────────┼───────┤
 │ 18 │鳳琴      │98年8月5日│1,800元 │53-36+1+17│35×(10,000元－1,800│顏阮彩霞犯行使│
 │    │          │(第36會期)│        │=35       │元)=287,000 元      │偽造準私文書罪│
 │    │          │          │        │          │                    │，處有期徒刑│
 │    │          │          │        │          │                    │月，如易科罰金│
 │    │          │          │        │          │                    │，以新臺幣壹仟│
 │    │          │          │        │          │                    │元折算壹日。  │
 ├──┼─────┼─────┼────┼─────┼──────────┼───────┤
 │ 19 │劉桂月    │98年10月5 │1,500元 │53-38+1+18│34×(10,000元－1,500│顏阮彩霞犯行使│
 │    │          │日        │        │=34       │元)=289,000 元      │偽造準私文書罪│
 │    │          │(第38會期)│        │          │                    │，處有期徒刑│
 │    │          │          │        │          │                    │月，如易科罰金│
 │    │          │          │        │          │                    │，以新臺幣壹仟│
 │    │          │          │        │          │                    │元折算壹日。  │
 ├──┼─────┴─────┴────┴─────┴──────────┴───────┤
 │備註│1.被詐欺之活會人數之計算方式：                                                    │
 │    │  【總會數－得標期數(原應有死會人數)＋該次遭冒標會員人數＋歷次已                  │
 │    │  被冒標活會會員人數】                                                            │
 │    │2.詐得之合會會款之計算方式：                                                      │
 │    │  【被詐欺之活會人數×(會款－標金)】                                              │
 │    │3.共計詐得621,4900元。                                                            │
 │    │4.死會會員名單，參見本院二卷第54頁。                                              │
 └──┴─────────────────────────────────────────┘
 ┌────────────────────────────────────────────┐
 │附表三（C合會）                                                                         │
 ├────────────────────────────────────────────┤
 │自97年4月20日起至100年4月20日止，每會新臺幣（下同）10,000 元，採內標制（每次開標後，活會│
 │會員繳納所約定會款10,000元，須扣除當次標息之金額，會首及死會會員每期則繳納約定之會款10,0│
 │00 元），會首加會員共37會。                                                             │
 ├──┬─────┬─────┬────┬─────┬──────────┬───────┤
 │編號│被冒標會員│冒標時間  │標金    │詐收活會人│詐得之合會金        │宣告刑        │
 │    │          │(民國)    │(新台幣)│數        │                    │              │
 ├──┼─────┼─────┼────┼─────┼──────────┼───────┤
 │ 1  │鐘淑琴    │98年1月20 │2,000元 │37-10+1+0=│28×(10,000元－2,000│顏阮彩霞犯行使│
 │    │          │日        │        │28        │元)=224,000 元      │偽造準私文書罪│
 │    │          │(第10會期)│        │          │                    │，處有期徒刑│
 │    │          │          │        │          │                    │月，如易科罰金│
 │    │          │          │        │          │                    │，以新臺幣壹仟│
 │    │          │          │        │          │                    │元折算壹日。  │
 ├──┼─────┼─────┼────┼─────┼──────────┼───────┤
 │ 2  │郭素津    │98年3月20 │1,500元 │37-12+1+1=│27×(10,000元－1,500│顏阮彩霞犯行使│
 │    │          │日        │        │27        │元)=229,500 元      │偽造準私文書罪│
 │    │          │(第12會期)│        │          │                    │，處有期徒刑│
 │    │          │          │        │          │                    │月，如易科罰金│
 │    │          │          │        │          │                    │，以新臺幣壹仟│
 │    │          │          │        │          │                    │元折算壹日。  │
 ├──┼─────┼─────┼────┼─────┼──────────┼───────┤
 │ 3  │潘春慧    │98年5月20 │1,300元 │37-14+1+2=│26×(10,000元－1,300│顏阮彩霞犯行使│
 │    │          │日        │        │26        │元)=226,200 元      │偽造準私文書罪│
 │    │          │(第14會期)│        │          │                    │，處有期徒刑│
 │    │          │          │        │          │                    │月，如易科罰金│
 │    │          │          │        │          │                    │，以新臺幣壹仟│
 │    │          │          │        │          │                    │元折算壹日。  │
 ├──┼─────┼─────┼────┼─────┼──────────┼───────┤
 │ 4  │小新      │98年6月20 │1,500元 │37-15+1+3=│26×(10,000元－1,500│顏阮彩霞犯行使│
 │    │          │日        │        │26        │元)=221,000 元      │偽造準私文書罪│
 │    │          │(第15會期)│        │          │                    │，處有期徒刑│
 │    │          │          │        │          │                    │月，如易科罰金│
 │    │          │          │        │          │                    │，以新臺幣壹仟│
 │    │          │          │        │          │                    │元折算壹日。  │
 ├──┼─────┼─────┼────┼─────┼──────────┼───────┤
 │ 5  │玉桂      │98年7月20 │1,500元 │37-16+1+4=│26×(10,000元－1,500│顏阮彩霞犯行使│
 │    │          │日        │        │26        │元)=221,000 元      │偽造準私文書罪│
 │    │          │(第16會期)│        │          │                    │，處有期徒刑│
 │    │          │          │        │          │                    │月，如易科罰金│
 │    │          │          │        │          │                    │，以新臺幣壹仟│
 │    │          │          │        │          │                    │元折算壹日。  │
 ├──┼─────┴─────┴────┴─────┴──────────┴───────┤
 │備註│1.被詐欺之活會人數之計算方式：                                                    │
 │    │  【總會數－得標期數( 原應有死會人數)＋該次遭冒標會員人數＋歷次已                 │
 │    │  被冒標活會會員人數】                                                            │
 │    │2.詐得之合會會款之計算方式：                                                      │
 │    │  【被詐欺之活會人數×(會款－標金)】                                              │
 │    │3.共計詐得1,121,700元。                                                           │
 │    │4.死會會員名單，參見本院二卷第55頁。                                              │
 └──┴─────────────────────────────────────────┘
附錄論罪科刑所犯法條
中華民國刑法第216條
（行使偽造變造或登載不實之文書罪）
行使第210 條至第215 條之文書者，依偽造、變造文書或登載不
實事項或使登載不實事項之規定處斷。
中華民國刑法第220條
（準文書）
在紙上或物品上之文字、符號、圖畫、照像，依習慣或特約，足
以為表示其用意之證明者，關於本章及本章以外各罪，以文書論
。
錄音、錄影或電磁紀錄，藉機器或電腦之處理所顯示之聲音、影
像或符號，足以為表示其用意之證明者，亦同。
中華民國刑法第210條
（偽造變造私文書罪）
偽造、變造私文書，足以生損害於公眾或他人者，處5 年以下有
期徒刑。
中華民國刑法第339條
（普通詐欺罪）
意圖為自己或第三人不法之所有，以詐術使人將本人或第三人之
物交付者，處5 年以下有期徒刑、拘役或科或併科1 千元以下罰
金。
以前項方法得財產上不法之利益或使第三人得之者，亦同。
前二項之未遂犯罰之。